臺灣高雄地方法院民事裁定            100年度監宣字第171號
聲  請  人  謝德勝
上列聲請人聲請對謝淑卿為監護宣告事件，本院裁定如下：
    主  文
宣告謝淑卿（女，民國○○○年○月○○○日生，身分證統一編
號：Ｚ000000000號）為受監護宣告之人。
選定謝德勝（男，民國○○○年○○月○○日生，身分證統一編
號：Ｚ000000000號）為受監護宣告人謝淑卿之監護人
。
指定高雄市政府社會局為會同開具財產清冊之人。
聲請費用由受監護宣告人謝淑卿負擔。
    理  由
一、本件聲請意旨略以：聲請人為應受監護宣告人謝淑卿之兄，
    謝淑卿自民國71年6 月30日起，即存有智能障礙情事，經延
    醫診治仍未見起色，近日更已達無法為意思表示或受意思表
    示或辨識其意思表示之效果之程度，爰依法聲請准予對謝淑
    卿為監護宣告等語。
二、按「對於因精神障礙或其他心智缺陷，致不能為意思表示或
    受意思表示，或不能辨識其意思表示之效果者，法院得因本
    人、配偶、四親等內之親屬、最近一年有同居事實之其他親
    屬、檢察官、主管機關或社會福利機構之聲請，為監護之宣
    告。」，民法第14條第1 項定有明文。又按「法院應於鑑定
    人前訊問應受監護宣告之人。但有礙難訊問之情形或恐有害
    其健康者，不在此限。」、「監護之宣告，非就應受監護宣
    告之人之精神或心智狀況訊問鑑定人後，不得為之。」、「
    法院為監護之宣告時，應依職權就配偶、四親等內之親屬、
    最近一年有同居事實之其他親屬、主管機關、社會福利機構
    或其他適當之人選定一人或數人為監護人，並同時指定會同
    開具財產清冊之人。」，為民事訴訟法第602 條第1 項、第
    603 條、民法第1111條第1 項所明定。
三、聲請人主張之上開事實，業據其提出戶籍謄本、身分證、高
    雄榮民總醫院診斷證明書等為證。而經本院對謝淑卿進行鑑
    定程序，在鑑定人張正和醫師面前訊問謝淑卿，其對於法官
    叫喚其姓名、年籍及指認親人，僅舉手表示其為謝淑卿及點
    頭表示在場之親人為其哥哥及大嫂，此外則無法以言語表達
    ，且經鑑定人張正和醫師鑑定認為：謝淑卿自小就有發展障
    礙，長期持有殘障手冊，以往未曾有工作過，皆居家中，無
    獨立自我照顧能力，目前由魏氏成人智力測驗懷疑有地板效
    應產生（智能落在中度程度以下，懷疑謝淑卿落再重度智能
    障礙範圍），由謝淑卿嫂嫂所填寫的適應行為評量系統，懷
    疑謝淑卿日常生活適應功能表現的整體程度落在重度至中度
    範圍，評估謝淑卿罹患重度智能障礙，已達不能為意思或受
    意思表示或辨識其意思表示效果之程度等語，有本院100 年
    8 月5 日鑑定筆錄及行政院國軍退除役官兵輔導委員會高雄
    榮民總醫院100 年8 月22日高總精字第1000013311號函所檢
    送之精神狀況鑑定報告書在卷可稽，是依上開鑑定結果，謝
    淑卿已因重度智能障礙，而達不能為意思表示或受意思表示
    ，或不能辨識其意思表示之效果之程度，爰依法宣告謝淑卿
    為受監護宣告之人。
四、次查，謝淑卿無配偶、子女，其父母均已死亡，謝素貞、謝
    素琴及聲請人為其姊姊及兄長，其中謝素貞已死亡，謝素琴
    則同意由聲請人擔任謝淑卿之監護人等情，有戶籍謄本及同
    意書在卷可稽。本院審酌聲請人為謝淑卿之兄長，與謝淑卿
    關係密切，其有意願擔任監護人，且其與謝淑卿已共同生活
    40多年，於父母過世後，即由其擔負照顧謝淑卿之責等情狀
    ，認由聲請人擔任謝淑卿之監護人，應無不當之處，爰依上
    開法條規定，選定聲請人擔任謝淑卿之監護人。又聲請人既
    經本院選定為謝淑卿之監護人，自應依民法第1112條規定，
    負責護養療治謝淑卿之身體及妥善為財產管理之職務，併予
    敘明。
五、另就指定會同開具財產清冊之人部分，經聲請人聲請本院指
    定高雄市政府社會局擔任會同開具財產清冊之人，本院審酌
    高雄市政府社會局長期經辦各項社會福利業務，經驗豐富，
    並有眾多學有專精之社會工作人員從事該處業務，認由其擔
    任會同開具財產清冊之人，應屬適當，爰指定高雄市政府社
    會局擔任會同開具財產清冊之人。又依民法第1113條準用同
    法第1099條之規定，於監護開始時，監護人即聲請人對於謝
    淑卿之財產，應會同高雄市政府社會局於2 個月內開具財產
    清冊並陳報法院，併此敘明。
六、依民事訴訟法第608條第1 項，裁定如主文。
中    華    民    國   100    年    8     月    25    日
                        家事法庭法  官  黃悅璇
上為正本係照原本作成。
如不服本裁定關於選定監護人及指定會同開具財產清冊之人等部
分，應於送達後10日內向本院提出抗告狀，並繳納抗告費新臺幣
1,000元；其餘關於宣告監護之部分，不得抗告。
中    華    民    國   100    年    8     月    25    日
                                書記官  楊馥華